臺灣高等法院刑事裁定　　　　　　　　　100年度抗字第113號
抗　告　人
即　受刑人　蕭淑慎
上列抗告人因檢察官聲請撤銷緩刑案件，不服臺灣士林地方法院
99年度撤緩字第192 號，中華民國99年12月22日裁定（聲請案號
：臺灣士林地方法院檢察署99年度執聲字第1425號），提起抗告
，本院裁定如下：
    主  文
抗告駁回。
    理  由
一、本件抗告意旨略以：抗告人即受刑人蕭淑慎前因罹患重度憂
    鬱症，一時失慮，而再次施用第二級毒品甲基安非他命，經
    本院判決施用第二級毒品罪3 罪，並定應執行有期徒刑1 年
    1 月確定。惟受刑人自民國98年7 月2 日在臺灣士林地方法
    院檢察署觀護人室採尿送驗後，迄今未再沾染毒品，受刑人
    已以實際作為，驗證戒毒決心。受刑人復於犯錯後，戮力於
    公益活動，除將緩刑期間應服之義務勞務時數完成外，更至
    萬華創世基金會從事服務街友之工作。受刑人不辭勞苦之精
    神及真誠之態度，不僅感動街友，更感動附近小朋友。受刑
    人之善舉，對社會風氣已生潛移默化之功效，足見緩刑宣告
    對受刑人已收教化之功能。且受刑人為回饋社會，亦將拍攝
    黃小琥小姐「重來」專輯之ＭＶ片酬，全數捐予罕見疾病兒
    童基金會。又與果昱影像製作有限公司簽定演出合約書，受
    邀於100 年2 月11日為「健康花博遊」之代言人，足證受刑
    人確有悔意及戒毒改過之自新決心，亦見對於受刑人宣告之
    緩刑及保護管束，已收預期之效果，而無撤銷之必要。原裁
    定未見及此，尚有調查未盡之處，爰提起抗告，請求撤銷原
    裁定云云。
二、原裁定意旨略以：受刑人蕭淑慎因施用及轉讓第一級毒品（
    古柯鹼）案件，經臺灣士林地方法院97年度審訴字第82號判
    決分別判處有期徒刑7 月、1 年2 月，應執行有期徒刑1 年
    7 月，緩刑4 年，緩刑期間應付保護管束，並應向指定之公
    益目的之機構團體提供義務勞務，已於97年12月22日判決確
    定（下稱前案）。復於緩刑期內之98年5 月7 日、98年6 月
    18日、98年7 月2 日採尿送驗前96小時內某時，分別施用第
    二級毒品甲基安非他命，經本院99年度上易字第1750號判決
    施用第二級毒品罪3 罪，分別判處有期徒刑4 月、5 月、6
    月，並定應執行有期徒刑1 年1 月，如易科罰金，均以新台
    幣1000元折算1 日，已於99年11月17日確定（下稱後案）。
    雖與刑法第75條第1 項第1 款所定應撤銷緩刑宣告之原因不
    符，惟審酌受刑人明知於緩刑期間應固定至觀護人室採尿，
    仍漠視法令，故意施用甲基安非他命3 次，足認原宣告之緩
    刑難收其預期效果，而有執行刑罰之必要。茲檢察官聲請撤
    銷緩刑，經核聲請為正當，爰依刑事訴訟法第476 條、刑法
    第75條之1 第1 項第2 款規定，撤銷受刑人之前案緩刑宣告
    等語。
三、按受緩刑之宣告，於緩刑期內因故意犯他罪，而在緩刑期內
    受6 月以下有期徒刑、拘役或罰金之宣告確定，足認原宣告
    之緩刑難收其預期效果，而有執行刑罰之必要者，得撤銷其
    宣告，98年6 月10日修正公布，同年9 月1 日生效施行之刑
    法第75條之1 第1 項第2 款定有明文。又於中華民國98年5
    月19日刑法修正施行前（實際於上述之98年6 月10日公布）
    ，受緩刑之宣告，98年 5月19日修正刑法施行後，仍在緩刑
    期內者，適用98年5 月19日修正施行之刑法第75條、第75條
    之1 規定，亦為刑法施行法第6 條之1 第2 項所明定。而緩
    刑宣告是否撤銷，除須符合刑法第75條之1 第1 項各款要件
    外，並採裁量撤銷主義，賦予法院撤銷與否之權限，按「足
    認原宣告之緩刑難收其預期效果，而有執行刑罰之必要」之
    審認標準，應依職權本於合目的性之裁量，妥適審酌被告所
    犯前後數罪間，關於法益侵害之性質、再犯原因、違反法規
    範之情節是否重大、被告主觀犯意所顯現之惡性及其反社會
    性等情，是否已使前案原為促使惡性輕微之被告或偶發犯、
    初犯改過自新而宣告之緩刑，難收其預期效果，而有執行刑
    罰之必要。
四、查受刑人前案所處有期徒刑7 月、1 年2 月，應執行有期徒
    刑1 年7 月，緩刑4 年，緩刑期間應付保護管束，並應向指
    定之公益目的之機構團體提供義務勞務，已於97年12月22日
    確定。受刑人於緩刑期內之後案所處有期徒刑4 月、5 月、
    6 月（均受6 月以下有期徒刑宣告），應執行有期徒刑1 年
    1 月，並均諭知易科罰金之折算標準，已於99年11月17日確
    定等事實，有各刑事判決、本院被告前案紀錄表在卷可稽，
    足認受刑人確有刑法第75條之1 第1 項第2 款所定得撤銷緩
    刑宣告之情形。又宣告緩刑之目的在於使惡性輕微之被告或
    偶發犯、初犯，改過自新而設之寬典。本件受刑人於緩刑期
    內，明知應固定至觀護人室採尿送驗，猶無視前案緩刑宣告
    之寬典，一再漠視刑罰制裁，施用甲基安非他命，達3 次之
    多，可見受刑人並未因緩刑宣告而知所節制，依然恣意違法
    ，我行我素，故意3 次犯施用毒品罪。自不得藉口罹患重度
    憂鬱症，而卸免其法律責任。衡酌受刑人前、後案之犯罪型
    態，均與毒品攸關，其犯罪之原因、侵害之法益尚無殊異，
    足認受刑人並非惡性輕微或偶蹈法網所致，又未因緩刑寬典
    而有所醒悟，前案緩刑之宣告，已難收緩刑之預期效果，而
    有執行刑罰之必要。原裁定准許檢察官撤銷前案緩刑宣告之
    聲請，並無違誤。至於受刑人於前案緩刑期間再犯施用毒品
    罪後，是否未再施用毒品，及其如何服畢義務勞務及參與公
    益宣導活動、捐助金錢等，均與其所受前案緩刑宣告應否撤
    銷之判斷，並無直接關聯，不足資為有利於受刑人之判斷。
    抗告意旨仍執前詞，指摘原裁定不當，為無理由，應予駁回
    。
據上論斷，應依刑事訴訟法第412條，裁定如主文。
中    華    民    國    100     年    3     月  7    日
                  刑事第二十四庭審判長法  官  李錦樑
                                      法  官  陳恆寬
                                      法  官  張惠立
以上正本證明與原本無異。
不得再抗告。
                                      書記官  陳珮茹
中    華    民    國    100     年    3     月  7    日